【裁判字號】    90,重上更(三),139
【裁判日期】    901016
【裁判案由】    重傷害
【裁判全文】
臺灣高等法院刑事判決                        九十年度重上更(三)字第一三九號
    上  訴  人
    即  被  告  甲○○
    公設辯護人  本院公設辯護人
右上訴人因重傷害案件，不服臺灣板橋地方法院八十四年度訴字第二七八號，中華民
國八十四年四月十四日第一審判決（起訴案號：臺灣板橋地方法院檢察署八十三年度
偵字第一五三四三號）提起上訴，經判決後，由最高法院第三次發回更審，本院判決
如左：
    主  文
上訴駁回。
    事  實
一、甲○○於民國（以下同）八十三年八月十日十七時許，在台北縣板橋市○○路○
    段二三九巷二十號豪美服飾店內剪裁衣服時，因嫌其未婚妻丙○○未將裁剪布拉
    好，心生不快，竟基於傷害之故意，且有預見以木質量尺敲擊人之頭臉部或眼睛
    時足以導致眼睛失明之危險，其竟持店內剪裁用之木質量尺往丙○○頭臉部敲打
    ，打中丙○○左眼，顏女逃出店外，甲○○仍追出繼續毆打顏女頭部及眼部，因
    而致丙○○左眼外傷、眼角膜破裂、玻璃體出血，經治療後視力仍無光感，眼球
    萎縮無復原可能之重傷害結果。
二、案經被害人丙○○訴由臺灣板橋地方法院檢察署檢察官偵查起訴。
    理  由
一、訊據上訴人即被告甲○○矢口否認有右揭傷害犯行，辯稱係被害人丙○○自己騎
    機車跌倒受傷，由一陌生男子以機車送回服飾店，伊即將被害人送醫急救，被害
    人並非伊所傷害，伊受被害人誣賴云云。惟查：
（一）、右揭事實，業據被害人丙○○指訴甚詳，而被害人丙○○因受傷害導致左眼
      失明無光感，且無復原可能之事實，並有行政院退除役官兵輔導委員會臺北榮
      民總醫院八十四年二月二十一日診斷證明書一紙附卷可稽，其左眼機能已遭毀
      敗。
 (二）、被害人與被告交往已有二、三年之久，雙方並已論及婚嫁，此有雙方及雙方
      父母生辰八字、結婚擇日單各乙紙在卷可憑，而被告於本院亦自陳：被害人受
      傷前與並無糾紛，是被害人當無誣陷被告之理。
 (三）、雖被害人於偵查中供稱：「：：他拿量尺往我身上打，：：我往外跑，他緊
      跟在後，又用量布的碼尺打我，我感覺左眼流血，他才把我送醫：: 」 (見偵
      查卷第三頁背面)。在原審法院陳稱他打我頭部和身體腰部；繼稱拿量尺打我
      打到頭沒有直接打到眼睛」 (見原審卷第十八頁背面及第二十一頁)。在本院
      訊以：「你於一審為何說甲○○用木尺打你頭部？」始稱：「頭部也有打到，
      除眼睛外頭部也有打到」 (見本院上訴卷第四十一頁)各等語，於本院更三審
      訊問時稱：「他（即被告）叫我拉布，我沒拉好，我站在裁縫桌一邊，他站在
      對邊，兩人距離約有一點五公尺左右，他就用木質量尺打過來，我的眼睛感覺
      很痛，我就跑出店外，他又追出店外，一手抓住我的頭髮，又用拳頭打我的頭
      部及眼睛」等語（見本院更三審九十年七月十二日訊問筆錄），陳稱被打之部
      位、次序、手法並不一致，但被害人自始至終即堅指遭被告毆打，且被告自後
      追打被害人，其體形尚屬高大，一手自後力揪被害人頭髮，亦有可能將被害人
      臉部揪回正面，再出手毆打。況被害人係於近距離突然被打，且人體眼睛係極
      敏感部位，遇有異物入侵即本能反應自然緊閉眼睛，況係受硬物之木質量尺敲
      打入侵，傷勢必屬嚴重劇痛，眼睛自然緊閉，且防護猶恐不及，何能分神注意
      看清身體何部位遭受如何毆打，執此，尚難以被害人陳稱被打次序、手法、部
      位不一致，即推定被告並未傷害被害人。
 (四）、況甲○○於同日晚上七時五分許送丙○○至板橋市亞東醫院急診時，惟恐罪
      行敗露，乃另行起意，對丙○○恫稱「不能說是我毆傷，否則將打死妳」等語
      ，此不惟經被害人丙○○指訴甚詳，且證人即被害人之母親顏李秀鑾亦證稱：
      「被害人在榮民總醫院住院第五天，甲○○不在時，我女兒才告訴我們是甲○○打她的」等語（參見原審卷宗第二十三頁正面），足見被害人丙○○確心理
      受到被告甲○○之制約，始會在被告不在時，向至親透露實情，是被告恐嚇被
      害人丙○○之情節應可認定，則若被告未為傷害之行為，為何要出言恐嚇被害
      人丙○○不得告知實情，被告恐嚇之行為，自足以為被害人指訴之補強證據。
 (五）、至証人即豪美服飾店負責人乙○○雖供稱未看見被告毆傷被害人等語，惟其
      又證稱整日都在外面包裝，被告及被害人則在最後面裁剪等語，是証人乙○○
      當時既未與被害人及被告同處，自無法目睹被告毆傷告訴人之情節，尚難僅以
      乙○○之証詞即認定被告確無傷害被害人。
 (六）、被告所辯：被害人丙○○之傷害係因車禍所致云云，所提之證據之不採之理
      由如下：
   被告所舉證人廖志榮、陳彥廷二人目擊顏女發生車禍一節，惟顏女係於八十三
      年八月十日受傷，被告經偵查、原審審理約八個月之時間，未嘗提及有目睹證
      人，卻於事隔近一年之後，本院審理時始提出目擊證人，顯違常理，況廖志榮
      、陳彥廷二位證人均無法確切指認其等目睹車禍之女子即為本件告訴人丙○○
      ，且廖志榮先則供稱伊並沒有注意看到車禍時那女孩是被機車壓住或與機車分
      開、或者係在機車上云云，已不近情理。繼而問其當時看到時那女孩是躺著還
      是站著，則供證「是坐著」，前後顯屬矛盾。復問其能否判斷受傷之女孩就是
      告訴人丙○○，則答以「我沒有辦法判斷，我只知道車禍受傷之女孩臉上有血
      而已」顯是因顏女眼睛受傷而為附和之詞。又證人陳彥廷證述所見車禍剛發生
      ，伊騎機車經過，一分鐘不到就離開，伊停留不久，所以沒有看到當時現場有
      無人扶持該女孩，現場女孩被機車壓著，是人坐在機車上倒地被壓著，至於她
      那一部位被壓著，沒注意到云云，渠既看到機車壓著卻稱沒注意到那部位被壓
      著，亦屬有違常情，且此二證人對車禍現場之描述並非一致，顯係被告事後為
      脫免刑責勾串證人，所為證言，自無法為有利被告之證據。
    又證人即被害人父親顏柴雄雖於原審訊問中證稱：案發傍晚被告打電話給伊說
      騎機車載被害人跌倒，正在亞東醫院急救，要伊趕快去醫院，伊到醫院後，被
      告說是在板橋市○○路與文化路口跌倒，機車還留在現場，然而伊到被告所說
      之車禍現場尋找，未發現機車，伊遂問被告，被告說伊等找不到的等語。（參
      見原審卷宗第二十三頁正面）若如被告所辯，被害人丙○○係發生車禍，為何
      被害人父親顏柴雄會在現場找不到該車禍遭毀損之機車？足見被告所辯為虛詞
      。
    再查依證人即為顏女治療之醫師劉瑞伶供證；「我們檢查結果除眼球破裂外其
      他沒有什麼傷害」（本院八十四年九月七日調查筆錄），證人周樂齊醫師證稱
      ：病患到院時眼球破裂經診察結果係自外力直接撞擊眼睛所致。：：：」「當
      時情況雖很緊急，但經診查其他部位並沒有受傷」等語，若顏女之眼睛受傷來
      自車禍，依被告所提機車受損之照片顯示機車受損相當嚴重，更依證人陳彥廷
      供證車禍女孩被機車壓著，則該車禍情形相當嚴重，然顏女除眼睛受傷外，其
      他部位均未受傷，殊是大悖情理，被告所辯顏女受傷來自車禍云云，殊不足採
   。
    另被告上揭恐嚇被害人之事實，亦據被害人指訴甚詳，且證人即被害人之母親
      顏李秀鑾亦證稱被害人在榮民總醫院住院時曾告訴伊受被告恐嚇之情形。而被
      害人因受被告恐嚇心生畏懼，故而於就醫時向醫師及其父親陳述係因車禍受傷
      ，此乃人情之常，尚難以醫師根據被害人之陳述於診斷書上記載被害人係因車
      禍受傷一節，遽認被害人非受被告所傷害。
    雖財團法人亞東紀念醫院八十四年三月十七日亞門六四─二字第二０一號函
      原審法院稱：(1)病人為左眼角膜及鞏膜裂傷。(2)無法辨別是否係尖銳物所致 (
      見原審卷第四十一頁)。而檢附之病歷表護理紀錄欄則記載「因車禍致眼腫，
      眼睛有滲血情形」云云，有上開函在卷足按 (見同上卷第四十四頁)。本院依
      據該病歷表上加蓋之「急診護士王麗珍」印章姓名予以傳訊，惟證人王麗珍證
      稱上開護理紀錄非其所填載，係另一位護士韋俊芬所填，本院再傳訊韋俊芬，
      證人韋俊芬到庭陳稱該護理紀錄係其所填載，惟為何如此記載因事情久遠，已
      不復記憶等語 (見本院上更(一)卷八十五年九月十六日筆錄），證人韋俊芬無法
      證明其確係車禍傷害，尚難遽以證人護理紀錄之記載遽認被害人非受被告所傷
      害。
 (七）、末查，證人乙○○於本院前審調查時陳稱：熨斗師傅小姐已回澳門了等語，
      熨斗師僅知姓傅，並無名字，且又回澳門，本院乃向入出境管理局函調八十三
      年九月至八十五年十二月間全部姓傅之女子之出入境紀錄與申請書，計共十人
      ，惟經提示予被告及被害人丙○○指認，二人均無法認出該熨斗師傅小姐究係
      何人，經本院再傳拘證人乙○○亦無著，更無法從證人乙○○指出熨斗師傅小
      姐係屬何人，則熨斗師傅小姐自屬無從傳訊以供查證。最高法院第三次發回更
      審指正應再傳喚乙○○查明熨斗師係何人，惟經本院多次傳喚乙○○未著，並
      有其前夫楊祥文陳稱一直無法連絡上乙○○之便條紙附於回證可按，本院已盡
      傳喚之可能，是亦無從再查證熨斗師傅小姐之目擊情形，惟被告傷害犯行已臻
      明確，不能因未能傳喚該熨斗師而推翻上開認定，併此敘明。
 (八）、綜上所述，被告確有為前揭犯行無訛，被告所辯係卸責之詞不足採信，其犯
      行事証明確。
二、按以裁縫用之木質量尺敲擊人之頭臉部，有導致他人眼部受傷因而失明之危險，
    此為客觀上一般人所能預見之事實，亦為被告所得預見，而依當時情形，被告並
 無不能預見之情事。被告徒因顏女未將布拉好，引起不快，竟以木質量尺朝被害
    人頭臉部敲擊，應認被告僅具有普通傷害之故意，而無傷害被害人眼睛使其失明
    之故意，然被害人之眼睛，係因被告之傷害行為導致左眼失明之重傷害結果，是
    被害人左眼之失明，與被告之傷害行為間有相當因果關係至明，核被告此部份所
    為係犯刑法第二百七十七條第二項後段之傷害因而致重傷罪。公訴人認應論以同
    法第二百七十八條第一項之使人受重傷罪云云，尚有誤會，起訴法條應予變更。
三、原審以被告罪證明確，適用刑法第二百七十七條第二項後段，並審酌被告之素行
    、智識程度，與被害人之關係，犯罪之動機、手段、所生之危害及犯罪後之態度
    等一切情狀，量處有期徒刑六年，其認事用法，核無不合，被告犯後一再飾詞否
    認犯行，對被害人毫無表示關懷之意，一副事不關己態度，復未與被害人達成和
    解，其惡性非輕，原審量處被告有期徒刑六年，尚稱允適。被告上訴意旨仍執陳
    詞，否認犯罪，自無理由，其上訴應予駁回。
據上論斷，應依刑事訴訟法第三百六十八條判決如主文。
本案經檢察官李進誠到庭執行職務。
中      華      民      國     九十     年      十      月    十六     日
                              臺灣高等法院刑事第十三庭
                                  審判長法  官  蔡    燉
                                        法  官  黃  聰  明
                                        法  官  李  春  地
右正本證明與原本無異。
如不服本判決應於收受送達後十日內向本院提出上訴書狀，其未敘述上訴之理由者並
得於提起上訴後十日內向本院補提理由書（均須按他造當事人之人數附繕本）。
                                        書記官  王  忠  良
中    華    民    國     九十     年       十       月      三十        日
附錄本判決論罪科刑法條：
刑法第二百七十七條第二項後段
犯前項之罪，因而致人於死者，處無期徒刑或七年以上有期徒刑，致重傷者，處三年
以上、十年以下有期徒刑。


司法院資訊處製作；財團法人民間司法改革基金會備份。
